【裁判字號】    98,訴,1808
【裁判日期】    980911
【裁判案由】    偽造貨幣
【裁判全文】
臺灣臺中地方法院刑事判決              98年度訴字第1808號
公  訴  人  臺灣臺中地方法院檢察署檢察官
被      告  丁○○
                    之22
指定辯護人  本院公設辯護人  甲○○
上列被告因偽造貨幣案件，經檢察官提起公訴 (98年度偵字第59
32號)，本院判決如下：
    主    文
丁○○行使偽造之通用紙幣，未遂，處有期徒刑拾月。緩刑年
。扣案之偽造通用紙幣新臺幣壹仟元紙幣參張 (號碼：LJ759611
JY、DT506229VA、EM755691EU號)均沒收。
    犯罪事實
一、丁○○與丙○○為兄妹關係，丁○○於民國98年1月間某日
    至丙○○位於臺南縣玉井鄉中正村中正147號之住處清掃環
    境時，發現丙○○家中客廳桌子抽屜內有面額均為新臺幣 (
    下同)1,000 元之千元紙幣(號碼：LJ759611JY、DT506229VA
    、EM755691EU號)3 張，經丙○○告知該3張紙幣係其販賣農
    產品時自客人處所取得之偽造千元紙幣後，竟仍向丙○○取
    得上開3張千元紙幣，並基於行使偽造通用紙幣之犯意，於9
    8年2月11日下午2時許，持上開3張偽造千元紙幣前往位於臺
    中縣豐原市○○路302號之臺灣銀行豐原分行，將之交付該
    分行第18號出納窗口之行員彭生政，兌換新鈔而行使之。嗣
    因彭生政收受後，於清點時發覺該3張千元紙幣紙質粗糙不
    一且印刷模糊，應係偽鈔，乃報警處理，丁○○因而未行使
    得逞。
二、案經臺中縣警察局豐原分局報請臺灣臺中地方法院檢察署檢
    察官偵查起訴。
    理    由
一、證據能力方面：
(一)按被告以外之人 (包括證人、鑑定人、告訴人、被害人及共
    同被告等)於審判外之陳述雖不符刑事訴訟法第159條之1至
    之4等4條之規定，而經當事人於審判程序同意作為證據，法
    院審酌該言詞陳述或書面陳述作成時之情況，認為適當者，
    亦得為證據；當事人、代理人或辯護人於法院調查證據時，
    知有刑事訴訟法第159條第1項不得為證據之情形，而未於言
    詞辯論終結前聲明異議者，視為有前項之同意，同法第159
    條之5定有明文。證人丙○○、彭生政於警詢、偵訊時所為
    之陳述，對被告而言，性質上均屬傳聞證據，惟經被告、指
    定辯護人於本院準備程序時同意引為審判期日調查之證據，
    且經本院審理時予以提示並告以要旨，經公訴人、被告、指
    定辯護人表示意見，均未於言詞辯論終結前聲明異議，本院
    審認上開證據作成時之情況，應無違法取證或不當情事，與
    本案待證事實間復具有相當之關聯性，以之作為證據應屬適
    當，依刑事訴訟法第159條之5規定，自有證據能力。
(二)本案判決以下引用之非供述證據，經本院依法踐行調查證據
    程序，公訴人、被告及指定辯護人均不爭執各該證據之證據
    能力，且亦查無依法應排除其證據能力之情形，是後述所引
    用證據之證據能力均無疑義。
二、認定犯罪事實所憑之證據及理由：
    上揭犯罪事實，業據被告丁○○於偵訊及本院審理時坦認不
    諱，核與證人丙○○於警詢、偵訊及本院審理時【見臺灣臺
    中地方法院檢察署98年度核交字第503號卷第6至7頁、98年
    度偵字第5932號卷(下稱偵卷)第14至16頁、本院卷第41頁】
    、證人即臺灣銀行豐原分行行員彭生政於警詢、偵訊時證述
    情節相符【見臺中縣警察局豐原分局中縣豐警偵字第098000
    0938號刑案偵查卷宗(下稱警卷)第10至11頁、偵卷第15至16
    頁】，此外，並有臺中縣警察局豐原分局扣押筆錄、扣押物
    品目錄表各1份 (見警卷第16至19頁)、扣案紙幣照片4張(見
    警卷第21至22頁)、扣案面額各1,000元之紙幣3張可資佐證
    ；又扣案紙幣經送中央印製廠鑑定之結果，認為：該等1千
    元偽鈔(安一版)3 張 (號碼：LJ759611JY、DT506229VA、EM
    755691EU號)，均以彩色噴墨方式仿印，無凹版印紋凸起效
    果，紙張非鈔券紙，號碼：DT506229VA，無隱藏字，水印以
    灰色墨在紙張正面仿製，安全線以黏貼箔膜仿鈔券正面五段
    裸露部分，左下角面額數字以噴墨方式仿折光變色油墨；其
    餘兩張以螢光墨仿紙張螢光纖維絲，水印以灰色墨在紙張背
    面仿製，安全線以燙印箔膜(含面額數字)仿鈔券正面五段裸
    露部分，左下角面額數字以亮光物質仿折光變色油墨，其中
    號碼：LJ759611JY以透明墨仿隱藏字，另一張號碼：EM7556
    91EU則無隱藏字，鑑定結果均屬偽造等語，有該廠98年7月1
    0日中印發字第0980002861號函檢附鈔券鑑定報告在卷可參(
    見本院卷第16至17頁)。綜上各節相互佐證，被告自白核與
    事實相符，應堪採信，本案事證明確，被告犯行堪以認定，
    應予依法論科。
三、論罪量刑之理由：
(一)按中央銀行發行之中華民國貨幣為國幣，對於中華民國境內
    之一切支付，具有法償效力，中央銀行法第13條第1項、第2
    項定有明文。又中華民國貨幣為新臺幣，因此，新臺幣1千
    元紙幣，係屬於通用紙幣。次按刑法第196條所謂貨幣係指
    硬幣而言，新臺幣幣券則屬紙幣，行為人以偽造之新臺幣幣
    券賣與他人，如係冒充真票使用，應成立行使偽造紙幣罪，
    最高法院著有63年臺上字第2194號判例參照；又按刑法第1
    96條第1項之行使偽造通用紙幣之既遂罪，與同條第3項之未
    遂罪，其區別以行使是否已達使用之目的為斷，其行使如已
    達使用之目的者為既遂，未達使用之目的者為未遂 (最高法
    院91年度臺上字第5841號判決意旨參照)。另行使偽造紙幣
    ，本含有詐欺性質，故不另論以詐欺取財罪，最高法院29年
    上字第1648號判例參照。本案被告丁○○自其胞兄丙○○處
    收受扣案之偽造千元紙幣3張時，已知係偽鈔，進而持往臺
    灣銀行豐原分行兌換新鈔行使，旋為證人彭生政發覺而拒絕
    收受，致未能得逞，業如前述，核被告丁○○所為，係犯刑
    法第條第3項、第1項前段之行使偽造之通用紙幣未遂罪 (檢
    察官起訴被告所為構成既遂，尚有未洽)爰依刑法第25條第2
    項之規定減輕其刑。被告所行使之扣案偽造通用紙幣，在形
    式上與真鈔相同，持以向證人彭生政矇混為真鈔使用，其行
    使偽造通用紙幣之行為，性質上即含有詐欺意圖，不另論詐
    欺罪。
(二)查被告並無刑案前科，有臺灣高等法院被告前案紀錄表一份
    附卷可稽，素行良好，其因一時貪念而犯下本案，考量被告
    所持有之偽鈔總值3千元，且甫持以行使，即遭查獲，尚未
    致生嚴重損害，犯罪情節尚屬輕微，又觀諸被告之樣貌及應
    答情況，明顯可見僅係一般家庭主婦，對於法律常識有所欠
    缺，思慮不週，致偶犯本罪之最輕本刑為3年以上有期徒刑
    之重罪，客觀上以一般國民生活經驗法則為之檢驗，應屬情
    輕法重，且足以引起一般人之同情，又被告犯後坦白承認行
    使偽鈔之經過，節省司法資源，態度尚佳，本院因認被告所
    犯罪行，確有足資憫恕之處，縱量處被告法定最低刑度，猶
    嫌過重，爰依刑法第59條之規定，予以酌減其刑，並遞減之
    。爰審酌被告因一時貪念，明知係偽鈔猶持以行使，以致觸
    犯刑典，可見其法治觀念淡薄，惟念其犯罪後坦認犯行，顯
    見悔意，又行使之偽鈔僅有3張，數量不多，且被告犯罪後
    即遭查獲，實際上並未獲得任何利益等一切情狀，量處如主
    文所示之刑。末查，刑罰之目的固有處罰行為人之意義，惟
    依現今通行之概念係重在教育，並非重在懲罰，本院參酌被
    告素行、智識程度及生活狀況，因一時失慮，致罹刑章，於
    犯罪後坦承罪行，態度尚佳，且被告未曾因故意犯罪受有期
    徒刑以上刑之宣告，此有臺灣高等法院被告前案紀錄表在卷
    可按等一切情況，認其經此教訓後，當知所警愓，信無再犯
    之虞，認對被告所宣告之刑，以暫不執行為適當，爰依刑法
    第74條第1項第1款併予宣告緩刑3年，期使其日後謹慎行事
    。
(三)末按偽造之通用紙幣，不問屬於犯人與否，均應依刑法第20
    0條之規定沒收之，此係對於刑法第38條之特別規定，係採
    必須沒收主義。是依上揭說明，本案被告犯罪所用之扣案偽
    造1千元紙幣3張，俱屬偽造之通用紙幣，已如前述，自應依
    刑法第200條規定，不問屬於犯人與否，宣告沒收之。
四、應適用之法條：
    依刑事訴訟法第299條第1項前段，刑法第196條第1項、第3
    項、第25條第2項、第59條、第74條第1項第1款、第200條，
    刑法施行法第1條之1第1項、第2項前段，判決如主文。
本案經檢察官乙○○到庭執行職務。
中    華    民    國    98    年    9     月    11    日
                  刑事第十六庭審判長法  官  陳玉聰
                                    法  官  郭妙俐
                                    法  官  簡芳潔
以上正本證明與原本無異。
如不服本判決應於收受送達後10日內向本院提出上訴書狀，並應
敘述具體理由；其未敘述上訴理由者，應於上訴期間屆滿後20日
內向本院補提理由書（均須按他造當事人之人數附繕本）「切勿
逕送上級法院」。
                                    書記官  呂苗澂
中    華    民    國    98    年    9    月    11    日
附錄論罪科刑法條全文：
中華民國刑法第196條
行使偽造、變造之通用貨幣、紙幣、銀行券，或意圖供行使之用
而收集或交付於人者，處3年以上10年以下有期徒刑，得併科5千
元以下罰金。
收受後方知為偽造、變造之通用貨幣、紙幣、銀行券而仍行使，
或意圖供行使之用而交付於人者，處5百元以下罰金。
第1項之未遂犯罰之。


司法院資訊處製作；財團法人民間司法改革基金會備份。
